臺灣宜蘭地方法院刑事判決　　　　　　　 96年度訴字第587號
公　訴　人　臺灣宜蘭地方法院檢察署檢察官
被　　　告　丙○○
　　　　　　乙○○
　　　　　　甲○○
上列被告違反動物傳染病防治條例等案件，經檢察官提起公訴（
96年度偵字第2465號），經本院裁定進行簡式審判程序，爰不經
通常審判程序判決如下：
    主  文
丙○○共同違反中央主管機關公告禁止檢疫物輸入之規定，擅自
輸入禁止輸入之檢疫物，處有期徒刑壹年，減為有期徒刑陸月，
如易科罰金，以新台幣壹仟元折算壹日，附表所示之物沒收。
乙○○共同違反中央主管機關公告禁止檢疫物輸入之規定，擅自
輸入禁止輸入之檢疫物，累犯，處有期徒刑拾月，減為有期徒刑
伍月，如易科罰金，以新台幣壹仟元折算壹日，附表所示之物沒
收。
甲○○共同違反中央主管機關公告禁止檢疫物輸入之規定，擅自
輸入禁止輸入之檢疫物，處有期徒刑捌月，減為有期徒刑肆月，
如易科罰金，以新台幣壹仟元折算壹日，附表所示之物沒收。
    事  實
一、乙○○曾因違反菸酒管理法案件，經本院於民國92年12月26
    日，以92年度羅簡字第251號刑事判決有期徒刑2月確定，並
    於93年1月28易科罰金執行完畢。
二、丙○○於民國95年10月間，在大陸地區認識姓名、年籍不詳
    綽號「小林」之大陸地區成年男子，再經由「小林」介紹認
    識台灣地區姓名、年籍不詳綽號「阿全」成年男子。丙○○
    明知保育類野生動物、大陸石獅牌香菸，未經許可，不得輸
    入，惟大陸地區禽鳥類動物係禁止輸入，而齧齒類動物係須
    經許可輸入之檢疫物，竟與「小林」、「阿全」、乙○○、
    甲○○與綽號「老六」之成年男子基於犯意聯絡，於96 年4
    月16日，先由「阿全」駕駛不詳車牌號碼之車輛搭載丙○○
    至宜蘭縣蘇澳鎮東澳海邊之接貨地點勘查地形，並應允事成
    之後支付報酬新台幣（下同）8萬元予丙○○，再由「小林
    」僱用「老六」，由「老六」於同年4月21日某時，在大陸
    地區安排不詳船隻接駁附表所示野生動物與大陸石獅牌香菸
    35 條後，於同日下午6時許，丙○○即駕駛車輛在前引導，
    乙○○駕駛JD-9913號自用小貨車、甲○○駕駛HR-7628自用
    小貨車在後跟隨，並以無線電對講機做為聯絡工具，至宜蘭
    縣蘇澳鎮東澳海邊後，由丙○○把風，乙○○、甲○○2人
    將附表野生動物及大陸石獅牌香菸自接駁舢舨搬運至自用小
    貨車上後，將上開物品載運往宜蘭縣宜蘭市○○路351號丙○○之租屋處放置，嗣為警於同日晚間8時15分許，在上址
    查獲扣得附表所示野生動物與大陸石獅牌香菸35條。
三、案經中部地區巡防局臺中機動查緝隊報請臺灣臺中地方法院
    檢察署檢察官呈請臺灣高等法院檢察署檢察長令轉臺灣宜蘭
    地方法院檢察署檢察官偵查起訴。
    理  由
一、訊據被告丙○○、乙○○、甲○○於本院審理中對於上開犯
    行均坦承不諱。而中部地區巡防局台中機動查緝隊會同宜蘭
    縣警察局蘇澳分局員警於96年4月21日晚間8時15分許在宜蘭
    縣宜蘭市○○路351號查獲扣得附表所示野生動物、大陸石
    獅牌香菸35條與無線電對講機2台，有宜蘭縣警察局蘇澳分
    局搜索扣押筆錄、扣押物品目錄表、會勘記錄、現場照片46
    幀（南投縣警察局投警偵四字第0960018031號卷【下稱南投
    警卷】第20至23頁、第33頁、第67至89頁）在卷可佐。其中
    扣案附表之野生動物送請鑑定後，附表編號一至編號九為保
    育類動物，有宜蘭縣政府96年5月10日府農畜字第
    0960058003號函檢送之國立屏東科技大學研究發展處野生動
    物保育服務中心物種鑑定書、勘驗照片、分類表（南投警卷
    第53至64頁）。而關於附表所示野生動物得否輸入臺灣地區
    ，依行政院農業委員會動植物防疫檢疫局96年10月3日防檢
    二字第0960153990號函稱：「二、查中國大陸為行政院農業
    委員會公告之高病原性家禽流行性感冒及新城病疫區，依據
    動物傳染病防治條例第33條及『動物及動物產品輸入檢疫條
    件』第2點第3款之規定，來自該地區之禽鳥類及其產品禁止
    輸入‧‧‧」、「三、另有關栗鼠等齧齒類動物之輸入檢疫
    ，依動物傳染病防治條例第33條規定，齧齒類動物目前核可
    輸入者均係實驗用，‧‧‧」。綜上所述，本件事證明確，
    被告3人犯行堪以認定，應依法論科。
二、核被告丙○○、乙○○、甲○○所為，均係犯野生動物保育
    法第40條第1項輸入保育類動物罪、動物傳染病防治條例第
    41條第1項擅自輸入禁止輸入之檢疫物罪、菸酒管理法第46
    條第4項輸入私菸罪。被告丙○○、乙○○、甲○○就上開
    犯行與綽號「小林」、「阿全」、「阿六」間，有犯意之聯
    絡及行為之分擔，皆為共同正犯。被告丙○○、乙○○、甲○○以一輸入行為同時觸犯上開3罪，為想像競合犯，應從
    一重依動物傳染病防治條例第41條第1項處斷。查被告乙○○前因違反菸酒管理法案件，經本院以92 年度羅簡字第251
    號刑事判決有期徒刑2月確定，並於93年1 月28易科罰金執
    行完畢，有卷附臺灣高等法院被告全國前案紀錄表可按，其
    受有期徒刑之執行完畢，5年內再犯法定刑有期徒刑以上之
    本罪，為累犯，依法加重其刑。爰審酌被告丙○○為圖私利
    ，而邀集被告乙○○、甲○○，利用漁船接駁方式，未經許
    可輸入野生動物，造成防疫之危害，依渠等犯罪之動機、目
    的、手段、犯罪所生之危害，及犯罪後坦承犯行，態度良好
    等一切情狀，分別量處如主文所示之刑，以示懲儆。按被告
    於行為後，中華民國九十六年罪犯減刑條例於96年7月4日制
    定公布，於同月16日施行，依該條例第2條第1項第3款規定
    ：「犯罪在中華民國九十六年四月二十四日以前者，除本條
    例另有規定外，依下列規定減刑：三、有期徒刑、拘役或罰
    金，減其刑期或金額二分之一。」，被告3人前開犯行係於
    96年4月24日以前所犯，均應依該條例減刑之，及均諭知易
    科罰金之折算標準。扣案如附表所示動物，係屬被告所有，
    依動物傳染病防治條例第41條第2項沒收；扣案之大陸石獅
    牌香菸35條，係屬被告所有，依菸酒管理法第58條規定宣告
    沒收；另扣案之無線電對講機2台，係屬被告所有，且供其
    犯罪所用之物，依法宣告沒收。
據上論斷，應依刑事訴訟法第273條之1第1項、第299條第1項前
段，動物傳染病防治條例第41條第1項、第2項、野生動物保育法
第40條第1項，菸酒管理法第46條第4項、第58條，刑法第11 條
前段、第28條、第55條、第47條第1項、第41條第1項前段、第38
條第1項第2款，中華民國九十六年罪犯減刑條例第2條第1項第3
款、第7條、第9條，判決如主文。
本案經檢察官賴淑萍到庭執行職務
中　　華　　民　　國　　96　　年　　12　　月　　25　　日
                  刑事第四庭  法　官  辜　漢　忠
以上正本證明與原本無異。
如不服本判決應於收受本判決後10日內向本院提出上訴書狀，並
應敘述具體理由。若未敘述理由者，應於上訴期間屆滿後20日內
向本院補提理由書狀(均須按他造當事人之人數附繕本)。
                              書記官  許  麗  汝
中　　華　　民　　國　　96　　年　　12　　月　　26　　日
附表
┌───┬─────────┬────────────┬─────┬─────┐
│編　號│　中　文　名      │　　　學　　名          │數量（隻）│　備　註  │
├───┼─────────┼────────────┼─────┼─────┤
│ 一   │白尾鴝            │Cinclidium  leucurum    │  148     │ 保育類   │
├───┼─────────┼────────────┼─────┼─────┤
│ 二   │大陸畫眉          │Garrulax canorus        │  403     │ 保育類   │
├───┼─────────┼────────────┼─────┼─────┤
│ 三   │藍眼鳳頭鸚鵡      │Cacatua phthalimica     │  22      │ 保育類   │
├───┼─────────┼────────────┼─────┼─────┤
│ 四   │鮭冠鳳頭鸚鵡      │Cacatua moluccernsis    │  6       │ 保育類   │
├───┼─────────┼────────────┼─────┼─────┤
│ 五   │九宮鳥            │Cracula religiosa       │  69      │ 保育類   │
├───┼─────────┼────────────┼─────┼─────┤
│ 六   │鴛鴦              │Aix galericulata        │  22      │ 保育類   │
├───┼─────────┼────────────┼─────┼─────┤
│ 七   │金鵰              │Aquila chrysaetos       │  1       │ 保育類   │
├───┼─────────┼────────────┼─────┼─────┤
│ 八   │鬍子鸚鵡          │Psyttacula alexandril   │  16      │ 保育類   │
├───┼─────────┼────────────┼─────┼─────┤
│ 九   │栗鼠              │Chinchilla lanigera     │  21      │ 保育類   │
├───┼─────────┼────────────┼─────┼─────┤
│ 十   │黃喉              │Emberiza elegans        │  92      │ 一般類   │
├───┼─────────┼────────────┼─────┼─────┤
│ 十一 │黑喉噪            │Garrulax chinensis      │  33      │ 一般類   │
├───┼─────────┼────────────┼─────┼─────┤
│ 十二 │八哥              │Acridotheres cristatellu│  150     │ 一般類   │
├───┼─────────┼────────────┼─────┼─────┤
│ 十三 │燕雀目            │Order Passeriformes     │  120     │ 一般類   │
└───┴─────────┴────────────┴─────┴─────┘
附錄本案論罪科刑法條：
動物傳染病防治條例第41條第1項
違反第三十三條規定，擅自輸入禁止輸入之檢疫物者，處七年以
下有期徒刑，得併科新臺幣三百萬元以下罰金。
野生動物保育法第40條第1項
有下列情形之一，處六月以上五年以下有期徒刑，得併科新臺幣
三十萬元以上一百五十萬元以下罰金：
一、違反第二十四條第一項規定，未經中央主管機關同意，輸入
    或輸出保育類野生動物之活體或其產製品者。
菸酒管理法第46條第4項
輸入私菸、私酒者，處二年以下有期徒刑、拘役或科或併科新臺
幣二十萬元以上二百萬元以下罰金。
